【裁判字號】    99,台上,5062
【裁判日期】    990812
【裁判案由】    違反兒童及少年性交易防制條例
【裁判全文】
最高法院刑事判決            九十九年度台上字第五０六二號
上  訴  人  甲○○
            乙○○
            丙○○原名陳ＯＯ.
上 列一 人          
選任辯護人  李明諭律師
            陳逸華律師
上列上訴人等因違反兒童及少年性交易防制條例案件，不服台灣
高等法院中華民國九十八年四月一日第二審更審判決（九十八年
度上更(一)字第一九號，起訴案號：台灣板橋地方法院檢察署九十
三年度偵字第一七五三九號），提起上訴，本院判決如下：
    主  文
上訴駁回。
    理  由
按刑事訴訟法第三百七十七條規定：上訴於第三審法院，非以判
決違背法令為理由，不得為之。是提起第三審上訴，應以原判決
違背法令為理由，係屬法定要件，如果上訴理由書狀並未依據卷
內訴訟資料，具體指摘原判決不適用何種法則或如何適用不當，
或所指摘原判決違法情事，顯與法律規定得為第三審上訴理由之
違法情形，不相適合時，均應認其上訴為違背法律上之程式，予
以駁回。本件原審經審理結果，認為上訴人甲○○、乙○○、丙
○○（原名陳ＯＯ，民國九十七年一月七日更名）等三人（下稱
甲○○等三人）有原判決事實欄所記載共同意圖營利而容留，使
未滿十八歲之人為性交易為常業之犯行，均為明確，因而撤銷第
一審關於甲○○等三人部分之科刑判決，改判仍均論甲○○等三
人以共同意圖營利而容留，使未滿十八歲之人為性交易為常業罪
，甲○○處有期徒刑伍年陸月；乙○○，累犯，處有期徒刑伍年
貳月；丙○○處有期徒刑伍年。均併科罰金新台幣（下同）玖萬
元，並諭知罰金易服勞役之折算標準及為相關沒收之宣告。已詳
敘其調查、取捨證據之結果及憑以認定犯罪事實之心證理由。對
於甲○○等三人否認犯行之供詞及其所辯各語認非可採，亦予以
論述指駁。從形式上觀察，原判決尚無足以影響判決結果之違背
法令情形存在。甲○○、乙○○上訴意旨略以：(一)、原判決雖依
刑事訴訟法第一百五十九條之五之規定，將李ＯＯ於九十八年三
月十八日審判期日，未經具結以被告身分所為供述，作為認定甲
○○、乙○○等犯罪之證據，惟刑事訴訟法第一百五十九條之五
不得排除同法第一百五十八條之三規定之適用，原判決有不適用
法則之違法。(二)、原判決未說明認定「寶寶」、「糖糖」、「娃
娃」、「小米」、「QQ」（以上五人姓名年籍均詳卷，下稱「寶
寶」等五人）之應徵與上班日期，所憑證據，有判決不載理由之
違法。(三)、依「糖糖」及「寶寶」之證述，可知客人所付小費歸
小姐所有，不用報給櫃檯，「一代佳人ＫＴＶ」收取之檯費並未
因有無跳舞陪酒而有差異，脫衣陪酒是小姐為賺取個人小費所為
，與收取檯費無對價關係。原判決對此有利上訴人之證據，未說
明不可採之理由，有判決不載理由之違法。(四)、原判決不採證人
黃ＯＯ、林ＯＯ之證述，卻未說明理由，有判決不載理由之違法
。又原判決對於最高法院前次發回意旨指摘「何以年齡為『二十
五餘歲及十八餘歲』，其所述曾坐檯即屬存疑」未說明其論述之
根據，屬理由不備之部分，仍未加以說明，即有判決不備理由之
違法云云。乙○○、丙○○上訴意旨略以：原判決以兒童及少年
性交易防制條例第二十三條之成立，以行為人對於容留人之年齡
有不確定故意為必要。認只需被容留者實際未滿十八歲為已足，
且以「QQ」、「糖糖」於員工資料表及「小米」於應徵履歷表均
填載出生年月日等情，認定乙○○、丙○○知悉渠等未滿十八歲
。惟乙○○、丙○○並非面試者，有無看過員工資料表、應徵履
歷表，顯有疑問。原判決未詳予認定，即認定乙○○、丙○○知
悉坐檯小姐「寶寶」等五人未滿十八歲，有判決不載理由之違法
等語。丙○○上訴意旨另略以：(一)、「寶寶」等五人皆身材高大
穿著打扮成熟，一般人無法判斷係未滿十八歲，因此「寶寶」等
五人於「一代佳人ＫＴＶ」任職時之穿著與警方拍攝照片時是否
相同或相似？涂ＯＯ、黃ＯＯ（係上開ＫＴＶ店之泊車人員，業
經原審前審判決無罪確定）及甲○○有無於「寶寶」等五人到職
前或到職時，告知丙○○「寶寶」等五人未滿十八歲？丙○○有
無知悉之可能等情，原審均未調查。又依台北縣政府警察局九十
四年三月二日北縣警少字第0940025800號函所載「本局據現場負
責人甲○○供稱該『一代佳人ＫＴＶ』實際負責人為嚴ＯＯ，且
現場營利事業登記證所登記之負責人亦為嚴女。」而「一代佳人
ＫＴＶ」之營利事業組織為獨資，丙○○與嚴ＯＯ之間就「一代
佳人ＫＴＶ」之經營有無犯意聯絡及行為分擔，應傳喚嚴ＯＯ調
查營利事業登記資料及營利事業所得稅之資料。且兒童及少年性
交易防制條例第二十三條第二項，以行為人意圖營利或抽取利益
為構成要件，丙○○係每月向會計李ＯＯ（業經原審判決無罪確
定）領取薪資，則丙○○是否在「寶寶」等五人任職期間抽取利
益，應詰問李ＯＯ並調查其保管之帳冊，惟原審亦均未予調查，
有應於審判期日調查之證據未予調查之違法。(二)、原判決既認定
「寶寶」等五人，係以每十分鐘抽取坐檯費九十元至一百三十元
不等金額，向會計李ＯＯ領取坐檯性交易所得之報酬，餘款則歸
店內所得等情，足見店內營收及帳冊皆由李ＯＯ保管，且丙○○
須向李ＯＯ領取薪資，李ＯＯ之重要性及地位高於丙○○。惟原
判決於理由內說明「李ＯＯ確實於櫃檯內計算客人之消費金額，
及將帳單交給現場經理，由現場經理向客人收取費用，轉交予李
ＯＯ。」等旨，然又謂「惟觀諸渠等（指上訴人甲○○等三人）
之工作分層負責，對該公司之營運而言，均屬不可或缺。」云云
，有判決理由矛盾之違法云云。惟查：(一)、原判決逕引共同被告
李ＯＯ於原審未經轉換為證人身分並經具結，而係本於被告地位
所陳：「坐檯小姐抽取之檯費，『很正常小姐』，係十分鐘一百
三十元，『正常小姐』是一百一十元，『不正常小姐』係現領，
現領之價錢不一樣，由周副總（指甲○○）說的算；所謂『很正
常小姐』是有底薪，上班八小時，『正常小姐』上班很晚，是晚
上十點，檯費較低，『不正常小姐』則為打工，工作時間不一定
，價錢由周副總決定。」等語，資為認定甲○○等三人有本件犯
行之證據之一，於法雖有未合。然原判決並非單憑李ＯＯ該項陳
述作為認定坐檯費計算方法之依據（見原判決第七頁第四列至第
八頁第二列），且甲○○、乙○○之上訴意旨復未說明除去上開
證據，原判決即不能為同一事實之認定，故原判決此部分之違誤
，難謂於判決有所影響，依刑事訴訟法第三百八十條之規定，仍
不得為合法之第三審上訴理由。(二)、「寶寶」等五人於偵查中之
陳述，包括其等所述之開始工作時間（見偵查卷第一二九至一三
五頁），而卷附員工資料表及應徵履歷表，亦記載有應徵與上班
日期（見原判決第九頁末四列，偵查卷第八三頁證物袋），則原
判決援引前述證據，認定「寶寶」等五人應徵與上班日期，核與
卷證資料並無不符，甲○○、乙○○之上訴意旨任意指摘，不得
據為適法之第三審上訴理由。(三)、原判決本於調查所得心證，綜
合研判認定甲○○等三人均知悉「寶寶」等五人俱為未滿十八歲
之少女，竟共同意圖營利，並基於常業之犯意聯絡，自九十三年
九月中旬某日起，陸續容留、媒介均未滿十八歲之「寶寶」等五
人為坐檯小姐，在店內包廂中陪客人喝酒、唱歌，及脫去上半身
制服（含「小可愛」及內衣），上空秀舞或與客人玩遊戲，而在
包廂內與不特定之客人從事該等猥褻行為之性交易，並已說明認
定收取坐檯費之詳細理由，至於坐檯小姐另脫衣陪酒為賺取小費
，與認定甲○○等三人之前述犯行無關，亦非待證事實，原無特
別加以認定及為證明之必要。甲○○、乙○○之上訴意旨指摘原
判決未就此說明，有理由不備及矛盾之違法云云，亦非適法之第
三審上訴理由。(四)、原判決已說明證人黃ＯＯ、林ＯＯ於第一審
時雖證稱：渠二人均曾於九十三年間，在「一代佳人ＫＴＶ」擔
任坐檯小姐，公司有規定不得上空秀舞云云，然「寶寶」等五人
已明確證稱伊等在該ＫＴＶ店內確有於面試時經口頭告知或由丙
○○及乙○○授意，要在包廂內為上空秀舞之猥褻行為。是黃Ｏ
Ｏ、林ＯＯ所言，與前述事證不符，亦難據為有利於甲○○等三
人之認定。至於原審前審（即九十四年度上訴字第三七一號）判
決理由於論述比較黃ＯＯ、林ＯＯ與「寶寶」等五人陳述之證明
力時，係敘述其等「任職期間，年紀應已分別為二十五餘歲及十
八餘歲」，而經本院前審發回更審之原判決並未以此為證據證明
力判斷之理由，自無須就此贅為論敘。甲○○、乙○○上訴意旨
執以指摘，仍非適法之上訴第三審理由。(五)、採證認事，乃事實
審法院之職權，其對證據證明力之判斷，如未違背經驗法則或論
理法則，復已敘述其憑以判斷之心證理由，即不能任意指為違法
。原判決綜核「寶寶」等五人之係經隔離訊問及交互詰問之證詞
，與「糖糖」、「ＱＱ」在員工資料表，「小米」在應徵履歷表
，均據實填載出生年月日，另「寶寶」、「娃娃」於員工資料表
上雖未據實填載出生日期，惟依據其二人偽填之日期計算，渠等
於應徵及開始工作當時亦均尚未滿十八歲，以及「寶寶」等五人
為警查獲時所拍攝之照片，均甚為年輕稚嫩，發育亦未成熟，憑
其外觀即可知渠等係未滿十八歲之人，說明甲○○等三人對於「
寶寶」等五人之年齡均尚未滿十八歲應有所認識，其等辯稱不知
坐檯小姐之年齡均尚未滿十八歲云云，殊難憑採等由。所為論斷
，核無違反客觀存在之證據法則。亦非單憑乙○○、丙○○面試
或無看過員工資料表等為論斷。乙○○、丙○○上訴意旨指摘原
判決未詳予審酌，即認定乙○○、丙○○知悉「寶寶」等五人未
滿十八歲，有判決不載理由之違法，自非適法之第三審上訴理由
。
(六)、刑事訴訟法第一百六十三條規定揭櫫當事人調查證據主導權
之大原則，法院於當事人主導之證據調查完畢後，認為事實未臻
明瞭仍有待釐清時，固得斟酌具體個案之情形，裁量是否補充介
入調查。但如待證事實已臻明瞭，無再調查之必要者，法院未為
無益之調查，即不能指為有應調查之證據而不予調查之違法。原
判決認定丙○○確有本件共同意圖營利而容留，使未滿十八歲之
人為性交易為常業之犯行，其犯罪事實並無不明瞭之處。原審
審判長於九十八年三月十八日上午審判時，詢以：「尚有何證據
請求調查？」丙○○及其原審辯護人均答稱：「無。」（見更(一)
卷第五九頁反面），且在原審辯論終結前，亦未曾聲請為證據之
調查，因待證事實已明，原審未另就涂ＯＯ、黃ＯＯ及甲○○有
無於「寶寶」等五人到職前或到職時，告知丙○○「寶寶」等五
人未滿十八歲，並傳喚嚴ＯＯ到庭，就上開ＫＴＶ店之營利事業
登記及營利事業所得稅之資料，暨詰問李ＯＯ就其保管之帳冊等
事項，再為其他無益之調查，自與應於審判期日調查之證據而未
予調查之違法情形有別，丙○○自不得據此提起第三審上訴。(七)
、原判決依憑「寶寶」等五人之證詞與查扣之控台表、上班出勤
卡、員工資料表、應徵履歷表及任職同意書等證據資料，就甲○
○等三人部分，於理由欄乙、壹、二之(三)說明「甲○○、陳ＯＯ
（即丙○○）、乙○○等人雖均係受僱於不詳老闆在『一代佳人
ＫＴＶ』工作，惟觀諸渠等之工作分層負責，對該公司之營運而
言，均屬不可或缺。」（見原判決第八頁）；另就李ＯＯ部分，
於理由欄乙、貳、三之(二)則論敘：「李ＯＯ確實於櫃檯內計算客
人之消費金額，及將帳單交給現場經理，由現場經理向客人收取
費用，轉交予被告李ＯＯ。而被告李ＯＯ既未進入過包廂，則對
包廂內是否有為猥褻行為，應毫無所悉。」（見原判決第十五頁
），前後所述並無牴觸。此屬事實審法院證據取捨之職權判斷，
尚無違背客觀存在之證據法則。丙○○上訴意旨任意指摘原判決
理由矛盾，顯非合法之上訴第三審理由。其餘上訴意旨或仍持原
判決已說明理由而捨棄不採之陳詞辯解，全憑己見，再為單純之
事實上爭執；或就屬於事實審法院採證認事職權之行使，任意指
摘，難認已符合首揭法定之第三審上訴要件。其等上訴均違背法
律上之程式，俱應予駁回。
據上論結，應依刑事訴訟法第三百九十五條前段，判決如主文。
中    華    民    國  九十九  年    八    月   十二   日
                      最高法院刑事第九庭
                          審判長法官  邵  燕  玲
                                法官  李  伯  道
                                法官  孫  增  同
                                法官  李  英  勇
                                法官  施  俊  堯
本件正本證明與原本無異
                                      書  記  官
中    華    民    國  九十九  年    八    月   十六   日
                                                      Q

司法院資訊處製作；財團法人民間司法改革基金會備份。
